【裁判字號】    97,交聲,869
【裁判日期】    970721
【裁判案由】    違反道路交通管理處罰條例聲明異議
【裁判全文】
臺灣桃園地方法院刑事交通事件裁定     97年度交聲字第869號
原處分機關  交通部公路總局新竹區監理所中壢監理站
異  議  人
即受處分人  乙○○
上列異議人即受處分人因違反道路交通管理處罰條例案件，對於
交通部公路總局新竹區監理所中壢監理站民國97年4 月16日壢監
裁字第裁53-DP0000000號違反道路交通管理事件裁決書所為之處
分（原舉發通知單案號：桃園縣政府警察局交通隊桃警局交字第
DP0000000 號）聲明異議，本院裁決如下：
    主  文
異議駁回。
    理  由
一、按汽車行駛行至無號誌或號誌故障而無交通指揮人員指揮之
    交岔路口，支線道車應暫停讓幹線道車先行；未設標誌、標
    線或號誌劃分幹、支線道者，少線道車應暫停讓多線道先行
    ；車道數相同時，轉彎車應暫停讓直行車先行；同為直行車
    或轉彎車者，左方車應暫停讓右方車先行，而汽車駕駛人，
    支線道車不讓幹線道車先行、少線道車不讓多線道車先行、
    車道數相同時，左方車不讓右方車先行，而爭道行駛者，處
    新臺幣（下同）600 元以上1,800 元以下罰鍰，道路交通安
    全規則第102 條第1 項第2 款、道路交通管理處罰條例（下
    稱同條例）第45條第9 款訂有明文。且汽車駕駛人，駕駛汽
    車違反道路交通安全規則，因而肇事致人受傷者，記違規點
    數3 點，而汽車駕駛人有第45條之情形，除依原條款處罰鍰
    外，並予記違規點數1 點，同條例第61條第3 項、第63條第
    1 項第1 款亦分別有明文。
二、原處分意旨略以：異議人即受處分人乙○○於民國96年12月
    25日下午1 時許，駕駛其所有車牌號碼為4932-MW 號自用小
    客車，行經桃園縣龍潭鄉○○路211 巷口時（原處分書誤載
    為民生路218 巷），適有甲○○駕駛車牌號碼為UKG-423 號
    輕型機車從該巷駛出，因異議人未讓甲○○先行而發生碰撞
    ，並致甲○○受有傷害，經到場處理之桃園縣政府警察局交
    通隊龍潭小隊填掣桃警局交字第DP0000000 號舉發違反道路
    交通管理事件通知單（下稱舉發通知單）對受處分人舉發「
    1.行駛至無號誌交岔路口未劃分幹、支線道，車道數相同時
    ，左方車不讓右方車先行。2.肇事致人受傷。」之違規，並
    移送原處分機關處理。嗣由原處分機關於97年4 月16日依道
    路交通管理處罰條例第45條第9 款、第61條第3 項、第63條
    第1 項第1 款（裁處內容已包含此條款內容，惟原處分漏未
    援用本條款）、違反道路交通管理事件統一裁罰基準及處理
    細則第43、44、67條規定，以壢監裁字第裁53-DP0000000號
    違反道路交通管理事件裁決書（下稱裁決書），認定受處分
    人「一、車道數相同時，左方車不讓右方車先行。二、違反
    道路交通安全規則肇事致人受傷。」而裁處罰鍰600 元，併
    計違規點數4 點在案。
三、異議意旨略以：伊固不否認有於上揭時、地與甲○○所騎乘
    車輛發生碰撞並致其受有傷害，惟矢口否認有何違規之行為
    ，並辯稱：甲○○係由龍潭鄉○○路211 巷口駛出，該巷口
    路寬4.71公尺，而伊所駕駛之路面為6.68公尺，從而甲○○
    所駕駛者為支線道，伊駕駛者為幹線道，是以支線道應該讓
    幹線道先行，原處分認定「左方車為支道車、右方車為幹道
    車」顯有不當。再者，伊所行駛之路面上載有「慢」字，該
    路即屬於有標誌、標線或號誌，與原處分所認定無標誌或標
    線之情形不同，基於原處分有上述違誤之處而提起異議請為
    撤銷原處分云云。
四、經查：
  (一)有關異議人駕駛上揭車輛與甲○○所騎乘前揭車輛於上開時
    、地發生碰撞，並致甲○○受有傷害而遭員警舉發乙節，業
    據異議人乙○○於警詢中坦認不諱，並有證人甲○○於本院
    調查時證述綦詳，且有道路交通事故現場圖、道路交通事故
    調查報告表(一)、(二)附卷可稽，此部份事實已堪認定。
  (二)雖異議人辯稱：甲○○係由龍潭鄉○○路211 巷口駛出，該
    巷口路寬4.71公尺，而伊所駕駛之路面為6.68公尺，從而甲
    ○○所駕駛者為支線道，伊駕駛者為幹線道云云。然有關幹
    道、支線道劃分並非以路面寬窄，而係以標誌、標線或號誌
    劃分，如該路口無標誌、標線、號誌且雙方行駛方向車道相
    同且同為直行車，左方車為支道車、右方車為幹道車一節，
    此有桃園縣政府警察局97年4 月11日之桃警交字第09700511
    97號函在卷可參，足認車道究竟為幹線、支線道並非以路面
    寬度劃分，是被告所辯，自不足採。再徵之證人即桃園縣政
    府警察局交通隊員警童子威於本院調查時證述：本件異議人
    所走道路並未劃分車道，需過交岔路口才有車道劃分，而甲
    ○○所行駛之民生路211 巷亦未劃分車道，又在兩道均未劃
    分車道亦未設有特別標誌之情形下，即無主幹道、支幹道之
    分，僅有左方車、右方車之分等語綦詳，復觀諸異議人與甲
    ○○所行駛之車道均未劃有車道且該道路亦未設有特別標誌
    之情，此有異議人所提出照片2 張及桃園縣政府警察局道路
    交通事故照片2 張附卷可佐，綜觀上開情詞，益徵異議人所
    行駛之車道並非係幹道，且該道路未劃分車道至明。
  (三)至異議人另辯稱：伊所行駛之車道上設有「慢」字，認其所
    行駛車道即屬設有標誌云云。惟按「慢」字，用以警告車輛
    駕駛人前面路況變遷，應減速慢行，道路交通標誌標線號誌
    設置規則第163 條第1 項定有明文。是車道上設有慢字僅係
    提醒駕駛人注意前面路況變遷，須減速慢行。異議人執此逕
    認無違規情事，亦不可採。
  (四)復稽異議人所行駛之路段應屬左方車道，而甲○○所行駛路
    段為右方車道，此由有道路交通事故現場圖可知，則異議人
    既行駛於左方車道而行至交岔路口，並與右方車道之甲○○
    所騎乘車輛發生碰撞，其有「左方車不讓右方車先行」之違
    規情事甚明，又因此致甲○○受有傷害，則「違反道路交通
    安全規則肇事致人受傷」已臻明確。
五、綜上所述，異議人即受處分人確有於前揭所指之違規行為，
    從而原處分機關依道路交通管理處罰條例第45條第9 款、第
    61條第3 項、第63條第1 項第1 款（裁處內容已包含此條款
    內容，惟原處分漏未援用本條款）、違反道路交通管理事件
    統一裁罰基準及處理細則第43、44、67條規定，裁處6,00元
    ，併計違規點數4 點，於法並無違誤，亦無不當之處，本件
    異議人之異議應無理由，依法自應將其駁回。
六、爰依道路交通管理處罰條例第87條第2 項、第88條、第89條
    ，司法院行政院會同修正發布之道路交通案件處理辦法第19
    條本文中段，裁定如主文。
中    華    民    國    97    年    7    月     21    日
                    交通法庭  法  官    連  雅  婷
以上正本證明與原本無異。
如不服本裁定，應於裁定送達後5 日內向本院提出抗告狀。
                              書記官    張  尹  嫚
中    華    民    國    97    年    8     月    4     日


司法院資訊處製作；財團法人民間司法改革基金會備份。
